最高法院刑事判決　　　　　　　　　　　　　　　九十一年度台上字第二五五六號
　　上　訴　人　甲○○
　　選任辯護人　俞兆年律師
右上訴人因貪污案件，不服台灣高等法院中華民國九十年九月四日第二審更審判決（
八十九年度重上更(五)字第二七七號，起訴案號：台灣台北地方法院檢察署八十一年度
偵字第一七五七二號），提起上訴，本院判決如左：
    主  文
上訴駁回。
    理  由
按刑事訴訟法第三百七十七條規定，上訴於第三審法院，非以判決違背法令為理由，
不得為之。是提起第三審上訴，應以原判決違背法令為理由，係屬法定要件。如果上
訴理由狀並未依據卷內訴訟資料，具體指摘原判決不適用何種法則或如何適用不當，
或所指摘原判決違法情事，顯與法律規定得為第三審上訴理由之違法情形，不相適合
時，均應認其上訴為違背法律上之程式，予以駁回。本件上訴意旨略稱：(一)、修正前
之貪污治罪條例第四條第一項第二款藉端勒索財物罪，以行為人主觀上具有不法所有
意圖為成立要件之一。原判決論上訴人甲○○犯該罪，但事實欄並未記載認定上訴人
向邱榮華勒索財物時，是否具有不法所有意圖，理由內復未說明有何積極證據證明上
訴人前往邱榮華住所執行臨檢勤務，係欲藉端勒索財物，有認定事實不憑證據之違誤
。(二)、證人邱榮華、龐潤強為本案之檢舉人，與上訴人之立場對立，黃紹聯、朱敬賢
為彼等所舉之證人，共同串通設局陷害上訴人，其證言不足採信。原審既已查明龐潤
強所指曾與上訴人各出資新台幣（下同）四萬元開設遊樂性電動玩具店，邱榮華所供
上訴人係先將疑似安非他命之物，自陽台丟入室內，再指示不知情之蔡昆達拾起，上
訴人以匿名電話檢舉邱榮華居所有人販賣安非他命等情，均無可採。足見彼等之指述
，旨在使上訴人受刑事追訴為目的，自不足採為斷罪之資料，乃原判決仍採彼等及金
惠玲、黃紹聯、朱敬賢等之證言為論罪之依據，有採證違法及判決理由矛盾之違法。
(三)、原判決採為判決基礎之證據，甲○○名片一張、台北市政府警察局古亭分局廈門
街派出所臨檢紀錄表、錄音帶譯文、證人溫至中、劉文正、林文盛、邱榮豐之證言、
邱榮華、朱敬賢之戶籍資料、出入境資料、朱嘉佩之聲明書等證物，未於最後審判期
日向上訴人提示或告以要旨，其踐行之訴訟程序違法，所為之判決亦屬違背法令。(四)
、上訴人於原審曾聲請傳喚龐潤強、邱榮華、黃紹聯、朱敬賢到庭對質，原判決未予
傳喚到庭對質，僅以邱榮華、朱敬賢已遷居國外，龐潤強經傳喚未到庭，黃紹聯已到
庭供明，且本件事證已明無傳喚之必要，而駁回上訴人之聲請，有應於審判期日調查
之證據未予調查之違法。(四)、本件有關一一○電話報案錄音帶在法務部調查局所為之
鑑定不實，原判決理由五之(七)已說明不足採為上訴人不利之證明，乃於論處上訴人罪
刑時，又引法務部調查局民國八十三年十二月十九日陸(三)字第00000000號
鑑定通知書為證據，有判決理由矛盾之違法等語。
惟查本件原判決認定上訴人有原判決事實欄所記載之犯行，係依憑證人邱榮華、龐潤
強、黃紹聯、朱敬賢、邱榮豐、楊慶燦、蔡昆達、李慶成、蘇信昌、金惠玲、溫至中
之證言、卷附台北市政府警察局古亭分局廈門街派出所電話紀錄簿、臨檢紀錄表、一
一○電話錄音帶、上訴人之名片、蔡昆達撰寫之報告、上訴人與邱榮華、龐潤強之談
話錄音帶及其譯文、法務部調查局八十三年十二月十九日陸(三)字第八三一三七○七
一號鑑定通知書，並參酌上訴人相關供述，予以綜合判斷，因而撤銷第一審判決，改
判論處上訴人依據法令從事公務之人員，藉端勒索財物罪刑，已詳予說明其所憑之證
據及其認定之理由。而以上訴人否認犯罪，所辯未向邱榮華索取一萬元，僅順便向龐
潤強索討欠款，龐潤強應允先還一萬元，但未交付云云，認係卸責之詞，不足採信，
於理由內予以指駁。復明上訴人聲請傳喚證人邱榮華、龐潤強、朱敬賢到庭對質，
因邱榮華、朱敬賢均已遷居國外，有戶籍謄本、出入境資料、朱嘉佩之聲明書可按，
事實上已無法傳喚到庭，龐潤強經傳喚未到庭，且本件事證已臻明確，核無再傳訊之
必要。並以公訴人另起訴，上訴人於八十一年二月二十一日下午一時許，以匿名電話
向台北市政府警察局一一○報案台偽稱：台北市○○路四九七號三樓內有人販賣安非
他命等情，涉牽連犯刑法第一百七十一條第一項之誣告罪嫌部分，經審理結果，不能
證明上訴人有此部分之犯罪，因公訴人認此部分與前揭科刑部分，有牽連犯之裁判上
一罪關係，依審判不可分原則，不另為無罪之諭知。所為論斷，均有卷存資料可資覆
按，從形式上觀察，並無所謂違背法令之情形。按修正前貪污治罪條例第四條第一項
第二款藉端勒索財物罪，係以某種事由為藉口，而施用恫嚇手段，使人發生恐怖心理
而交付財物為構成要件。原判決事實欄記載上訴人與邱榮華、龐潤強等原本熟識，因
龐潤強積欠其四萬元未還，八十一年二月二十一日下午由電話紀錄簿得知有人檢舉邱
榮華租住處有人販賣安非他命，認機不可失，欲藉端勒索財物，乃尾隨楊慶燦、蔡昆
達之後前往臨檢，即藉機自客廳垃圾桶旁拾獲之香菸盒內取出不明物品，佯稱查獲安
非他命，要在場之龐潤強、邱榮華、黃紹聯、朱敬賢等供出該物之所有人，並先將楊
慶燦、蔡昆達支開後，向邱榮華表示，欲擺平此事需交出二萬元，向邱榮華勒索財物
，邱榮華恐被移送偵辦，心生畏懼而交付一萬元與上訴人等情。並綜合卷內證據，說
明上訴人見邱榮華住處遭檢舉販賣安非他命，其又擔任備勤，認有機可乘，始起意假
臨檢之便藉機勒索財物，否則其在電話紀錄簿得知報案內容後，何以未向值班警員查
詢有無派員處理即逕行前往，到達現場於查無所獲時，又取出不明之物佯示查獲安非
他命以恫嚇邱榮華等，且不與楊慶燦等共同製作臨檢紀錄表而將之支開，獨留現場向
邱榮華表示欲擺平此事需交付二萬元，致邱榮華心生畏懼而交付一萬元。因而論上訴
人犯上開之罪，於法難認有違。證據由法院自由判斷，故證人之證言縱令先後未盡相
符，但法院本於審理所得之心證，就其證言一部分認為確實可信予以採取，原非法所
不許。原判決對於證人邱榮華、龐潤強、黃紹聯、朱敬賢、邱榮豐、金惠玲等人，前
後不盡一致之證言，已詳予說明其取捨之情形，究竟違反如何之證據法則，上訴意旨
未具體指明，徒以邱榮華、龐潤強部分證言為不足採，指原判決採信其他證言為違法
，就原審證據取捨及判斷證據證明力之職權行使，任意指摘其違法，難認係適法上訴
第三審之理由。命證人與被告對質與否，審理事實之法院，本有自由裁量之權，均非
當事人所得據為提起第三審上訴之適法理由。原判決理由已敘明證人邱榮華、朱敬賢
均已遷居國外，無從傳訊，龐潤強屢經傳訊未到，且本件事證已臻明確，彼等無再傳
喚對質之必要，難謂有應於審判期日調查之證據未予調查之情形，亦不得執為上訴第
三審之合法理由。又台北市政府警察局古亭分局廈門街派出所臨檢紀錄表、上訴人與
邱榮華等之談話錄音譯文、證人劉文正、林文盛、邱榮豐之證言，於原審此次更審前
均曾向上訴人提示並告以要旨，並訊問其有何意見，有歷審之審判筆錄可稽（原審法
院上訴卷第七十五頁背面、第七十六頁正面、上更(二)卷第七十三頁背面、上更(三)卷第
五十四頁、上更(四)卷第六十六頁、第六十七頁）。而原判決所引用上述臨檢紀錄表係
在證明上訴人曾執行此次之臨檢並填載該紀錄，此已為上訴人所承認，並經楊慶燦等
證實。談話錄音譯文所證明之談話內容，另亦有該錄音帶可證，證人邱榮豐有關其交
付一萬元給邱榮華轉交給上訴人之證言，另亦經邱榮華等供述在卷，上訴人之名片乃
在佐證上訴人與邱榮華等早已認識，對此上訴人亦坦承。證人溫至中所供於案發後曾
見上訴人先後二次至警察學校找蔡昆達，此部分事實並經蔡昆達證述無訛。劉文正、
林文盛之證言原判決並未引為上訴人犯罪之資料，僅用以說明龐潤強有關與上訴人合
資經營電動玩具店之供述不足採信。另邱榮華、朱敬賢之戶籍資料，出入境資料，朱
嘉佩之聲明書，原判決僅據以說明該二位證人已無法傳訊，並未引為斷罪資料。原審
於審判期日未將上述之證據向上訴人提示或告以要旨，此部分踐行之程序雖有欠妥適
，但縱使除去上開證據，因其待證之事實，另有其他證據足資證明，亦不影響原判決
事實之認定，而顯然於判決結果無影響，亦不得執為上訴第三審之理由。法務部調查
局八十三年十二月十九日陸(三)00000000號鑑定通知書鑑定結果包括「(1)、
台北市警察局一一○報案台電話錄音，經檢驗結果其談話語氣連貫未發現有剪接中斷
痕跡。(2)、甲○○於邱宅談話錄音，經檢驗結果於錄音帶談話開始前，即譯本第一行
：（電鈴聲）「喂，這邊三樓。」位置，發現有中斷痕跡。其餘對話語氣均前後連貫
，並無剪接情形。」二者鑑定之錄音帶不同。原判決參酌卷內相關資料說明(1)部分，
因與其他鑑定結果不盡相符，不足採為上訴人不利之證明。而(2)部分，並未發現其鑑
定有何疑義，仍採為斷罪之資料，難謂有理由矛盾之情形，不容任意指為違法。其餘
上訴意旨仍執前詞爭辯，對原審採證認事及判斷證據證明力之職權行使，泛詞指摘，
非適法上訴第三審之理由。本件上訴為違背法律上之程式，應予駁回。
據上論結，應依刑事訴訟法第三百九十五條前段，判決如主文。
中      華      民      國    九十一    年      五      月      九      日
                              最高法院刑事第三庭
                                  審判長法官  董  明  霈
                                        法官  林  茂  雄
                                        法官  張  祺  祥
                                        法官  郭  毓  洲
                                        法官  吳  三  龍
      右正本證明與原本無異
                                              書  記  官
中      華      民      國    九十一    年      五      月     十五     日
